【裁判字號】    96,重訴,19
【裁判日期】    970213
【裁判案由】    侵權行為損害賠償
【裁判全文】
臺灣臺東地方法院民事判決              96年度重訴字第19號
原      告  甲○○
            乙○○
            戊○○
            丙○○
            丁○○
共      同
訴訟代理人  吳漢成律師
被      告  己○○
                    （現於臺灣臺東監獄執行中）
上列當事人間刑事附帶民事請求侵權行為損害賠償事件，經本院
刑事庭以96年度交重附民字第2號裁定移送民事庭審理，本院於
民國97年1月23日言詞辯論終結，判決如下：
    主  文
被告應給付原告甲○○新臺幣壹佰貳拾萬元，及自民國九十六年
八月十六日起至清償日止，按週年利率百分之五計算之利息。
被告應給付原告乙○○、戊○○、丙○○、丁○○各新臺幣柒拾
萬元，及均自民國九十六年八月十六日起至清償日止，按週年利
率百分之五計算之利息。
原告其餘之訴駁回。
訴訟費用由被告負擔二分之一，餘由原告甲○○、乙○○、戊○○、丙○○、丁○○各負擔二十分之三、八十分之七、八十分之
七、八十分之七、八十分之七。
本判決於原告甲○○以新臺幣肆拾萬元、原告乙○○、戊○○、
丙○○、丁○○各以新臺幣貳拾萬參仟元為被告供擔保後，得假
執行。
原告其餘假執行之聲請駁回。
    事實及理由
一、原告主張：被告於民國96年6月2日下午5時30分許至同日晚
    間8時許，在臺東縣長濱鄉大俱來社區飲用1瓶多之米酒，明
    知酒後駕車會有反應不靈敏，以致無法安全駕駛之情況，仍
    駕駛車牌號碼0613-MR號自小客車外出，沿臺11線公路由北
    往南方向行駛，嗣於同日晚間8時40分許，行經臺東縣長濱
    鄉三間村大俱來28號前時，本應注意行車速度，依速限標誌
    或標線之規定，無速限標誌或標線者，行車時速不得超過50
    公里，且汽車行駛時，駕駛人應注意車前狀況，並隨時採取
    必要之安全措施，而當時天候晴、夜間有照明、路面乾燥無
    缺陷、無障礙物、視距良好，並無不能注意之特別情事，被
    告竟疏未注意車前狀況，貿然以時速70、80公里之疾速行駛
    ，適陳王清榮（即原告陳金妹之配偶，原告戊○○、丙○○
    、丁○○、乙○○之父親）騎乘電動醫療輔助車沿臺11線公
    路由南往北方向行駛至該處左轉，被告因車速過快煞車不及
    撞擊陳王清榮之頭部及身體，致陳王清榮受有腦挫傷之傷害
    ，經送往花蓮豐濱醫院急救後，仍於同日晚間10時6分許宣
    告不治死亡，而被告經警於同日晚間9時27分許測得呼氣中
    所含之酒精濃度為每公升0.96毫克，爰依民法第194條之規
    定請求被告賠償等語，並聲明：(一)被告應給付原告甲○○新
    臺幣（下同）300萬元，及自96年8月16日（即96年8月15 日
    言詞辯論翌日）起至清償日止，按週年利率5%計算之利息；
    (二)被告應給付原告戊○○、丙○○、丁○○、乙○○各200
    萬元，及自96年8月16日（即96年8月15日言詞辯論翌日）起
    至清償日止，按週年利率5%計算之利息；(三)原告均願供擔保
    ，請准宣告假執行。
二、被告則以：其確於前揭時地酒後駕車致撞擊陳王清榮，陳王
    清榮並因而不治死亡，惟因其目前資力不足，無法負擔原告
    請求之賠償金額等語置辯，並聲明：原告之訴駁回。
三、兩造不爭執之事項：
  (一)本院96年度交易字第44號刑事判決認定被告於96年6月2日下
    午5時30分許，在臺東縣長濱鄉大俱來社區飲用1瓶多米酒，
    至同日晚間8時許結束，明知酒後駕車會有反應不靈敏，以
    致無法安全駕駛之情況，仍駕駛車牌號碼0613-MR號自小客
    車外出，沿臺11線公路由北往南方向行駛，嗣於同日晚間8
    時40分許，行經臺東縣長濱鄉三間村大俱來28號前，本應注
    意行車速度，依速限標誌或標線之規定，無速限標誌或標線
    者，行車時速不得超過50公里，汽車行駛時，駕駛人應注意
    車前狀況，並隨時採取必要之安全措施，而當時天候晴、夜
    間有照明、路面乾燥無缺陷、無障礙物、視距良好，並無不
    能注意之特別情事，竟疏未注意車前狀況，貿然以時速70
    、80公里之疾速行駛，適陳王清榮騎乘電動醫療輔助車沿臺
    11線公路由南往北方向行駛至該處左轉，被告因車速過快煞
    車不及撞擊陳王清榮之頭部及身體，致陳王清榮受有腦挫傷
    之傷害，經送往花蓮豐濱醫院急救後，仍於同日晚間10時6
    分許宣告不治死亡，而被告經警於同日晚間9時27分許測得
    呼氣中所含之酒精濃度為每公升0.96毫克，始查獲上情。被
    告於臺東縣警察局成功分局交通事故處理小組警員溫順來到
    場後，承認為肇事者而自首等事實，因而判處被告服用酒類
    ，不能安全駕駛動力交通工具而駕駛，處有期徒刑3月；又
    過失致人於死，處有期徒刑1年。應執行有期徒刑1年2月。
    該案現經上訴，繫屬於臺灣高等法院花蓮分院96年度交上易
    字第31號案件審理中。兩造對上開本院刑事判決認定之事實
    均不爭執。
  (二)原告甲○○為陳王清榮之配偶，原告戊○○、丙○○、丁○○、乙○○則依序為陳王清榮之長女、次女、三女、四女。
  (三)原告5人已各領取強制汽車責任保險給付30萬元。
  (四)對上開本院刑事案卷所附之道路交通事故現場圖、道路交通
    事故調查報告表(一)、(二)、事故照片、當事人酒精測定定紀錄
    表、觀察紀錄表、肇事人自首情形紀錄表、臺灣臺東地方法
    院檢察署勘（相）驗筆錄、法醫驗斷書、相驗屍體證明書、
    相驗照片、肇事車輛照片等文書之形式上及實質上真正均不
    爭執。
四、得心證之理由：
    本件經兩造協議同意簡化爭點為：原告請求被告給付如訴之
    聲明所示之非財產上損害賠償金額，有無理由？是否過高？
    是否應扣除強制汽車責任保險給付？經查：
  (一)按不法侵害他人致死者，被害人之父、母、子、女及配偶，
    雖非財產上之損害，亦得請求賠償相當之金額，民法第194
    條定有明文。查本件被告因行車過失不法侵害陳王清榮致死
    之事實，經被告自承無訛，並有刑案所附之道路交通事故現
    場圖、道路交通事故調查報告表(一)、(二)、事故照片、當事人
    酒精測定定紀錄表、觀察紀錄表、肇事人自首情形紀錄表、
    臺灣臺東地方法院檢察署勘（相）驗筆錄、法醫驗斷書、相
    驗屍體證明書、相驗照片、肇事車輛照片等事證在卷可稽，
    堪信為真，而原告甲○○為被害人陳王清榮之配偶，原告戊○○、丙○○、丁○○、乙○○則均為陳王清榮之女兒，陳
    王清榮因被告行車過失之侵權行為而死亡，原告5人精神上
    自均受有極大之苦痛，是原告依侵權行為法律關係請求被告
    賠償非財產上損害，自有理由。次按非財產上損害之慰撫金
    數額，究竟若干為適當，應斟酌兩造身分、地位及經濟狀況
    ，並加以具體說明，俾為審判之依據，有最高法院86年度台
    上字第511號判決意旨可參。查原告甲○○為小學肄業，目
    前無業，名下有2筆房屋、7筆田賦及2筆土地，95年度財產
    總額為4,214,353元，原告戊○○為小學畢業，目前為家庭
    主婦，名下僅有3部汽車，95年度財產總額為0元，原告丙○○為國中畢業，目前為家庭主婦，名下查無財產，原告丁○○為國中畢業，目前為家庭主婦，名下有房屋、田賦、汽車
    、土地及投資各1筆，95年度所得給付總額為66,551元，財
    產總額為819,556元，原告乙○○為國中畢業，目前從事美
    髮業，名下有1筆房屋、1筆田賦及1部汽車，95年度財產總
    額為1,657,435元，被告則為臨時工，名下有房屋、土地及
    汽車各1筆，95年度財產總額為627,700元等情，為兩造所不
    爭執，並有本院依職權調閱之兩造稅務電子閘門財產所得調
    件明細表在卷可憑（見本院卷第19、39至43頁），是本院綜
    合上情，參酌被告係於酒後駕車且車速甚快之情形下致被害
    人死亡之過失情節，認原告甲○○得請求之慰撫金以1,500,
    000元之範圍為相當，原告戊○○、丙○○、丁○○、乙○○得請求之慰撫金以1,000,000元之範圍為相當。
  (二)另按汽車交通事故係由數汽車所共生或涉及數汽車者，依修
    正前強制汽車責任保險法第34條第1項第1款規定，肇事汽車
    全部或部分為被保險汽車者，受害人或受益人得在本法規定
    之保險金額範圍內，請求各被保險汽車保險人連帶給付保險
    金。又為便利受害人或受益人求償，使渠等得直接向所屬保
    險人請求保險給付，強制汽車責任保險理賠作業要點第7點
    之2、(1)規定二車之交通事故，造成車內駕駛人及車內乘客
    傷亡之損失，由承保之各保險公司自行負責處理。惟該由其
    自己投保之保險公司給付之保險金，性質上仍屬依強制汽車
    責任保險法所為之給付，故如已為給付，依強制汽車責任保
    險法第30條規定，應視為加害人或被保險人損害賠償金額之
    一部分，加害人或被保險人受賠償請求時，得扣除之，有最
    高法院94年台上字第2106號判決意旨足參。查原告5人已因
    本件車禍各領取強制汽車責任保險理賠300,000元之事實，
    為兩造所不爭執，參照前揭說明，自應由其等請求被告給付
    之賠償中扣除。
  (三)綜上，原告甲○○得請求被告給付之侵權行為損害賠償計為
    1,200,000元（慰撫金1,500,000元–原告甲○○已領取之強
    制責任保險金300,000元=1,200,000元），原告陳玉蘭、丙○○、丁○○、乙○○得請求被告給付之侵權行為損害賠償
    均為700,000元（慰撫金1,000,000元–其等各已領取之強制
    責任保險金300,000元=700,000元），是其等於此範圍內之
    請求核屬有據。又按給付無確定期限者，債務人於債權人得
    請求給付時，經其催告而未為給付，自受催告時起，負遲延
    責任，其經債權人起訴，或依督促程序送達支付命令者，與
    催告有同一之效力。遲延之債務，以支付金錢為標的者，債
    權人得請求依法定利率計算之遲延利息。應付利息之債務，
    其利率未經約定，亦無法律可據者，週年利率為5%，民法第
    229條第2項、第233條第1項前段、第203條分別定有明文。
    本件原告請求被告賠償之給付係以支付金錢為標的，又無確
    定期限，且未約定利息，是其併請求就被告所賠償之金額，
    自附帶民事訴訟狀繕本送達被告翌日起至清償日止，按週年
    利率5%計算之利息，依前揭法條規定，原告甲○○於1,200,
    000元，原告陳玉蘭、丙○○、丁○○、乙○○各於700,000
    元之範圍內並無不合，應予准許。
五、綜上所述，原告甲○○依據民法第194條之規定，請求被告
    給付1,200,000元，及自96年8月16日起至清償日止，按週年
    利率5%計算之利息，原告陳玉蘭、丙○○、丁○○、乙○○
    依據民法第194條之規定，各請求被告給付700,000元，及自
    96年8月16日起至清償日止，按週年利率5% 計算之利息，為
    有理由，應予准許，其等逾此範圍之其餘請求則屬無據，應
    予駁回。
六、原告均陳明願供擔保，聲請宣告假執行，就其勝訴部分，經
    核均無不合，爰分別酌定相當擔保金額准許之，至其敗訴部
    分，其假執行之聲請失所附麗，應予駁回。
七、本件判決基礎已臻明確，兩造其餘攻防方法及訴訟資料，經
    本院審酌後，核與判決不生影響，無逐一論駁之必要，併此
    敘明。
八、據上論結，原告之訴為一部有理由，一部無理由，依民事訴
    訟法第79條、第85條第1項但書、第390條第2項，判決如主
    文。
中    華    民    國    97    年    2     月    13    日
                  民事庭       審判長法  官  楊智勝
                                     法  官  陳君鳳
                                     法  官  黃珮茹
以上正本係照原本作成。
如對本判決上訴，須於判決送達後廿日內向本院提出上訴狀
中    華    民    國    97    年    2     月    13    日
                                書記官  陳俊吉


司法院資訊處製作；財團法人民間司法改革基金會備份。
